臺灣高等法院民事裁定　九十一年度上字第一○二八號
　　上　訴　人　味王股份有限公司
　　法定代理人　穎川建忠
　　訴訟代理人　洪文浚律師
　　被　上訴人　甲○○
　　訴訟代理人　陳榮宗律師
　　複　代理人　林炎平律師
右當事人間請求損害賠償事件，上訴人對於中華民國九十一年十一月七日臺灣臺北地
方法院九十一年度訴字第一六八○號第一審判決提起上訴後，為訴之追加，本院裁定
如左：
    主     文
追加之訴駁回。
追加之訴訟費用由上訴人負擔。
    理     由
一、上訴人於原審起訴主張：被上訴人甲○○為被上訴人王慶汽車股份有限公司（下
    稱王慶公司）之董事，民國八十九年一月三十一日明知被上訴人王慶公司資產已
    不足清償負債，卻未遵法律規定，怠於向法院聲請破產，顯有過失，上訴人因而
    受有損害，基於公司法第二百十一條第二項、民法第三十五條第二項、第二十八
    條之法律關係，對被上訴人王慶汽車股份有限公司、甲○○請求損害賠償。原審
    判決駁回其訴，上訴人提起上訴，嗣於本院準備程序，對於被上訴人甲○○追加
    民法第五百三十五條、第五百四十四條之委任法律關係等情。
二、按「訴之變更或追加，非經他造同意，不得為之。但第二百五十五條第一項第二
    款至第六款情形，不在此限」，民事訴訟法第四百四十六條第一項定有明文。又
    請求之基礎事實同一者，於訴狀送達後，原告得將原訴變更或追加他訴，同法第
    二百五十五條第一項第二款規定甚明。按所謂請求之基礎事實同一，係指變更或
    追加之訴與原訴之主要爭點有其共同性，各請求利益之主張在社會生活上可認為
    同一或關連，而就原請求之訴訟及證據資料，於審理繼續進行在相當程度範圍內
    具有同一性或一體性，得期待於後請求之審理予以利用，俾先後兩請求在同一程
    序得加以解決，避免重複審理，進而為統一解決紛爭者，即屬之（最高法院九十
    年度臺上字第一六號判決參照）。
三、經查，上訴人基於公司法第二百十一條第二項、民法第三十五條第二項、第二十
    八條之法律關係，主張被上訴人甲○○未及時聲請宣告破產致被上訴人王慶公司
    之債權人即上訴人受有損害，對被上訴人甲○○請求損害賠償。而上訴人追加之
    訴，係以當時被上訴人甲○○同時為上訴人公司之董事長，上訴人公司委任甲○
    ○擔任王慶公司之董事，被上訴人甲○○違背與上訴人間之雙重委任契約，致上
    訴人受有損害云云（見本審卷第二八頁，及九十三年八月二十一日言詞辯論筆錄
    ）。被上訴人甲○○基於上訴人受任人地位，是否違背上訴人之指示，處理委任
    事務有過失（委任義務之違反）與被上訴人甲○○基於王慶公司董事身分，是否
    未及時聲請宣告破產而有過失（董事違反聲請破產宣告之義務），其訴訟標的不
    同；所處之地位不同（前者被上訴人甲○○為上訴人之受任人；後者被上訴人甲
    ○○為王慶公司之董事）；基礎事實亦不同，其主要爭點並無共同性，各請求利
    益之主張在社會生活上無從認為同一或關連，而就原請求之訴訟及證據資料，於
    審理繼續進行在相當程度範圍內不具有同一性或一體性，揆諸首開說明，原訴訟
    與追加之訴難認有請求之基礎事實同一。又本件又無同法第二百五十五條第一項
    第二款至第六款情形；且被上訴人亦明示不同意訴之追加，上訴人所提追加之訴
    即為不合法，應予駁回，爰裁定如主文。
中　　　華　　　民　　　國　　九十三　　年　　　九　　　月　　十四  　　日
                              民事第六庭
                            　　　審判長法　官　林　丁　寶
                          　　　　　　　法　官　高　鳳　仙
                            　　　　　　法　官　林　恩　山
正本係照原本作成。
如不服本裁定，應於收受送達後十日內向本院提出抗告狀，並應繳納抗告費新台幣一
千元。
中　　　華　　　民　　　國　　九十三　　年　　  九　　　月　　十四　　　日
　　　　　　　　　　　　　　　　　　　　書記官  周  淑  靜
